臺灣高雄地方法院刑事判決　　　　　　　96年度訴字第1973號
公　訴　人　臺灣高雄地方法院檢察署檢察官
被　　　告　甲○○
上列被告因違反毒品危害防制條例案件，經檢察官提起公訴（96
年度毒偵字第2880號），被告於本院準備程序中就被訴事實為有
罪之陳述，經詢問當事人意見，合議庭裁定由受命法官依簡式審
判程序獨任審理，本院判決如下：
    主  文
甲○○施用第一級毒品，累犯，處有期徒刑捌月，減為有期徒刑
肆月，如易科罰金，以銀元佰元（即新臺幣玖佰元）折算壹日
。又施用第二級毒品，累犯，處有期徒刑肆月，減為有期徒刑貳
月，如易科罰金，以銀元佰元（即新臺幣玖佰元）折算壹日。
又施用第一級毒品，累犯，處有期徒刑捌月，減為有期徒刑肆月
，如易科罰金，以新臺幣壹仟元折算壹日，扣案塑膠吸管（殘留
海洛因）壹支、海洛因殘渣袋壹只沒收銷燬之，扣案注射針筒壹
支沒收之。又施用第二級毒品，累犯，處有期徒刑肆月，減為有
期徒刑貳月，如易科罰金，以新臺幣壹仟元折算壹日。應執行有
期徒刑拾壹月，如易科罰金，以銀元佰元（即新臺幣玖佰元）
折算壹日，扣案塑膠吸管（殘留海洛因）壹支、海洛因殘渣袋壹
只沒收銷燬之，扣案注射針筒壹支沒收之。
    事  實
一、甲○○曾於民國（下同）87年間因販賣麻醉藥品案件，經臺
    灣高等法院高雄分院以87年度上訴字第1389號判處有期徒刑
    5 年確定。又於87年間因施用毒品案件，經本院裁定送觀察
    、勒戒後，認無繼續施用毒品之傾向，於87年8 月20日執行
    完畢釋放。復於同年因再度施用毒品，經本院裁定送觀察、
    勒戒後，認有繼續施用毒品之傾向，經檢察官聲請送強制戒
    治並提起公訴，強制戒治部分於88年3 月23日停止戒治付保
    護管束，88年11月4 日保護管束期滿未經撤銷，視為執行完
    畢；起訴部分經本院以87年度易字第6576號判處有期徒刑3
    月確定，與上開販賣麻醉藥品案件合併定應執行刑為有期徒
    刑5 年2 月，入監執行後於91年1 月28日假釋，93年4 月12
    日假釋期滿未經撤銷，視為執行完畢。詎仍不知悔改，復基
    於施用第一級毒品海洛因及第二級毒品甲基安非他命之各別
    犯意，為下列犯行：
  (一)於95年3 月15日21時5 分許回溯24小時內之某時（不含警力
    拘束期間），在其位於高雄縣鳥松鄉○○村○○路39巷2 號
    住處內，分別以摻水置於針筒內注射、放在玻璃球內燒烤吸
    食煙霧之方式，施用第一級毒品海洛因、第二級毒品甲基安
    非他命各1 次。嗣於95年3 月15日19時40分許，在高雄縣鳥
    松鄉○○路22號前為警查獲。
  (二)於95年8 月3 日10時許回溯24小時內之某時（不含警力拘束
    期間），在其上開住處內，分別以摻水置於針筒內注射、放
    在玻璃球內燒烤吸食煙霧之方式，施用第一級毒品海洛因、
    第二級毒品甲基安非他命各1 次。嗣於95年8 月3 日9 時10
    分許，在上開住處為警查獲，並扣得其所有塑膠吸管（殘留
    海洛因）、注射針筒（未殘留海洛因）各1 支、海洛因殘渣
    袋1 只。
二、案經高雄縣政府警察局鳳山分局、仁武分局分別報請臺灣高
    雄地方法院檢察署檢察官偵查起訴。
    理  由
一、按本件被告甲○○所犯均係死刑、無期徒刑、最輕本刑為3
    年以上有期徒刑以外之罪，其於準備程序就前揭被訴事實均
    為有罪之陳述，經受命法官告知簡式審判程序之旨，並聽取
    其與公訴人之意見後，本院認無不得或不宜改依簡式審判程
    序進行之情形，爰依刑事訴訟法第273 條之1 第1 項規定，
    裁定本件由受命法官獨任進行簡式審判程序，合先敘明。
二、上揭事實，業據被告於本院審理時坦承不諱，且被告於前開
    時、地2 度為警查獲後採尿送驗，檢驗結果均呈嗎啡、可待
    因及甲基安非他命陽性反應，有台灣檢驗科技股份有限公司
    濫用藥物尿液檢驗報告、尿液編號與姓名對照表各2 份附卷
    可憑，此外，復有塑膠吸管、注射針筒各1 支、海洛因殘渣
    袋1 只扣案可稽，足認被告之自白與事實相符，本件事證明
    確，其犯行洵堪認定。
三、按海洛因、甲基安非他命分別為毒品危害防制條例第2 條第
    2 項第1 款、第2 款所稱之第一、二級毒品，不得施用、持
    有。次按，犯毒品危害防制條例第10條施用第一級、第二級
    毒品之罪者，檢察官應聲請法院裁定，令被告入勒戒處所觀
    察、勒戒，經觀察、勒戒後，檢察官依據勒戒處所之陳報，
    認受觀察、勒戒人無繼續施用毒品傾向者，應即釋放，並為
    不起訴之處分；認受觀察、勒戒人有繼續施用毒品傾向者，
    檢察官應聲請法院裁定令入戒治處所強制戒治，其期間為6
    個月以上，至無繼續強制戒治之必要為止，但最長不得逾1
    年，強制戒治期滿，應即釋放，由檢察官為不起訴之處分。
    觀察、勒戒或強制戒治執行完畢釋放後，5 年內再犯第10條
    之罪者，應依一般刑事訴訟程序予以起訴論罪科刑，此觀諸
    毒品危害防制條例第20條第1 項、第2 項、第23條第1 項、
    第2 項規定自明。而被告若於5 年內已再犯，經依法追訴處
    罰，縱其第3 次（或第3 次以上）再度施用毒品之時間，在
    初犯經觀察、勒戒或強制戒治執行完畢釋放5 年以後，已不
    合於「5 年後再犯」之規定，且因已於「5 年內再犯」，顯
    見其再犯率甚高，原實施觀察、勒戒或強制戒治，已無法收
    其實效，即應依該條例第10條處罰（最高法院95年5 月9 日
    95年度第7 次刑事庭會議決議可資參照）。被告既有如犯罪
    事實欄所示觀察勒戒、強制戒治及論罪科刑之前科，有臺灣
    高等法院被告前案紀錄表1 份在卷可考，本件施用毒品案件
    依前述規定自應予以起訴論罪科刑。是核被告所為，係犯毒
    品危害防制條例第10條第1 項、第2 項之施用第一、二級毒
    品罪。其持有第一、二級毒品之低度行為，應分別為施用第
    一、二級毒品之高度行為所吸收，不另論罪。又被告所犯上
    開各罪，第1 次施用第一、二級毒品及第2 次施用第一、二
    級毒品之時間相距甚遠，施用第一級毒品與施用第二級毒品
    之罪名亦不相同，犯意各別，行為不同，均應分論併罰。被
    告曾有如犯罪事實欄所示之論罪科刑前科，有上開前案紀錄
    表在卷可按，被告於有期徒刑執行完畢後5 年內，再故意犯
    本案施用第一、二級毒品等有期徒刑以上之罪，就事實(一)施
    用第一、二級毒品犯行部分，不論依行為時刑法第47條，或
    95年7 月1 日修正公布施行之刑法（即修正後刑法）第47條
    第1 項之規定，均構成累犯，對被告而言並無有利或不利之
    情形，自不生新舊法比較之問題，應逕依現行（修正後）刑
    法第47條第1 項規定，分別論以累犯而加重其刑；就事實(二)
    施用第一、二級毒品犯行部分，亦均構成累犯，應各依現行
    刑法第47條第1 項規定加重其刑。爰審酌被告經觀察勒戒、
    強制戒治及論罪科刑後，仍未能戒絕毒癮，顯見其戒絕毒癮
    之意念非堅，惟念其於犯罪後坦承犯行，態度良好，且施用
    毒品行為，乃屬對其自身健康之戕害行為，及其犯罪動機、
    目的、手段等一切情狀，分別量處如主文所示之宣告刑。又
    被告犯罪之時間均在96年4 月24日以前，合於中華民國96年
    罪犯減刑條例規定之減刑條件，應依該條例第2 條第1 項第
    3 款，各減其刑期2 分之1 。
四、關於易科罰金折算標準部分，被告為事實(一)部分犯行時之刑
    法第41條第1 項前段規定：「犯最重本刑為5 年以下有期徒
    刑以下之刑之罪，而受6 個月以下有期徒刑或拘役之宣告，
    因身體、教育、職業、家庭之關係或其他正當事由，執行顯
    有困難者，得以1 元以上3 元以下折算1 日，易科罰金。」
    、同條第2 項規定：「併合處罰之數罪，均有前項情形，其
    應執行之刑逾6 月者，亦同。」關於易科罰金之折算標準，
    修正前罰金罰鍰提高標準條例第2 條前段（自95年7 月1 日
    起已刪除）規定，就其原定數額提高為100 倍折算1 日，則
    被告行為時之易科罰金折算標準，應以銀元300 元折算1 日
    ，經折算為新臺幣後，即應以新臺幣900 元折算1 日。惟刑
    法第41條已於94年1 月7 日修正、同年2 月2 日公布，並自
    95年7 月1 日開始施行，修正後該條第1 項前段規定為：「
    犯最重本刑為5 年以下有期徒刑以下之刑之罪，而受6 個月
    以下有期徒刑或拘役之宣告者，得以新臺幣1 千元、2 千元
    或3 千元折算1 日，易科罰金。」、第2 項規定為：「前項
    規定於數罪併罰，其應執行之刑未逾6 月者，亦適用之。」
    比較修正前後易科罰金之折算標準，以修正公布施行前之規
    定較有利於被告，自應依刑法第2 條第1 項前段，適用修正
    前刑法第41條第1 項前段規定，分別定被告事實(一)施用第一
    、二級毒品犯行減刑後易科罰金之折算標準。另就被告事實
    (二)施用第一、二級毒品犯行部分，亦參酌其犯罪情節、職業
    、經濟狀況等一切情形，分別諭知減刑後易科罰金之折算標
    準。
五、被告於為事實(一)部分之犯行後，刑法第51條已於94年1 月7
    日修正、同年2 月2 日公布，並自95年7 月1 日開始施行，
    修正前該條規定「數罪併罰，分別宣告其罪之刑，依左列各
    款定其應執行者：」其中第5 款規定「宣告多數有期徒刑者
    ，於各刑中之最長期以上，各刑合併之刑期以下，定其刑期
    。但不得逾20年」，修正後該條第5 款規定「宣告多數有期
    徒刑者，於各刑中之最長期以上，各刑合併之刑期以下，定
    其刑期。但不得逾30年」，新舊法比較結果，修正後刑法並
    非較有利於被告，則依刑法第2 條第1 項前段，仍應依修正
    前刑法第51條第5 款規定，定其應執行之刑。又依刑法施行
    法第3 條之1 第3 項「於94年1 月7 日刑法修正施行前犯併
    合處罰數罪中之一罪，且該數罪均符合第41條第1 項得易科
    罰金之規定者，適用90年1 月4 日修正之刑法第41條第2 項
    規定。」之規定，被告事實(一)部分犯行既係在94年1 月7 日
    刑法修正施行前（即95年6 月30日以前）所犯，且事實(一)、
    (二)所犯4 罪於減刑後均符合得易科罰金之規定，則上開4 罪
    合併應執行之刑雖已逾6 月，仍應適用修正前刑法第41條第
    2 項規定，得易科罰金，故本院於比較修正前後刑法第41條
    第1 項前段規定後（詳如前述），併予諭知定應執行刑後易
    科罰金之折算標準，以資懲儆。
六、扣案之塑膠吸管1 支、殘渣袋1 只，為被告所有且供施用海
    洛因所用之物，業據被告於警詢時供述明確，且上開吸管、
    殘渣袋經送檢驗結果，均有海洛因之殘留，此有高雄醫學大
    學附設中和紀念醫院（下稱高醫醫院）96年6 月5 日編號00
    00-000、0000-000號檢驗報告各1 份在卷可證，因客觀上已
    無法與殘留之海洛因完全析離，應視同毒品，依毒品危害防
    制條例第18條第1 項前段規定，不論屬於犯人與否，均沒收
    銷燬之。另扣案之注射針筒1 支（經檢驗結果未殘留海洛因
    ，有高醫醫院96年6 月5 日編號0000-000號檢驗報告1 份在
    卷可佐），係被告所有供其預備施用海洛因之物，亦據被告
    於警詢時供述在卷，應依刑法第38條第1 項第2 款規定沒收
    之。至警方於95年3 月15日、同年8 月3 日查獲被告時分別
    扣得之白色粉末1 包、殘餘粉末膠袋4 只，經檢驗結果均呈
    毒品（海洛因或甲基安非他命）陰性反應，有法務部調查局
    95年5 月16日調科壹字第220023183 號鑑定通知書、高醫醫
    院96年6 月5 日編號0000-000至0000-000號檢驗報告各1 份
    附卷可參，被告於本院審理時亦供稱上開白色粉末1 包係其
    友人沈仁偉所有，不知是何物，膠袋4 只是在家中找出，已
    忘記做何使用等語（見本院96年9 月4 日審判筆錄），而公
    訴人復未舉證證明上開物品與被告本件施用第一、二級毒品
    之犯行有關，該等物品爰不為沒收之宣告，併此敘明。
據上論斷，應依刑事訴訟法第273 條之1 第1 項、第284 條之1
、第299 條第1 項前段，毒品危害防制條例第10條第1 項、第2
項、第18條第1 項前段，刑法第11條、第2 條第1 項前段、第47
條第1 項、第41條第1 項前段、第38條第1 項第2 款，修正前刑
法第41條第1 項前段、第2 項、第51條第5 款，刑法施行法第3
條之1 第3 項，修正（廢止）前罰金罰鍰提高標準條例第2 條，
中華民國96年罪犯減刑條例第2 條第1 項第3 款、第7 條、第9
條、第10條第1 項，判決如主文。
本件經檢察官乙○○到庭執行職務。
中　　華　　民　　國　　96　　年　　9 　　月　　12　　日
                  鳳山刑事第二庭    法　官  楊筑婷
以上正本證明與原本無異。
如不服本判決應於收受本判決後10日內向本院提出上訴書狀，並
應敘述具體理由，如未敘述上訴理由者，應於上訴期間屆滿後20
日內補提理由書狀於本院（均須按他造當事人之人數附繕本）「
切勿逕送上級法院」。
中　　華　　民　　國　　96　　年　　9 　　月　　12　　日
　　　　　　　　　　　　　　　 　　 書記官　林靜慧
附錄本判決之論罪法條：
毒品危害防制條例第10條
施用第一級毒品者，處6 月以上5 年以下有期徒刑。
施用第二級毒品者，處3 年以下有期徒刑。
